臺灣臺北地方法院小額民事判決
111年度北小字第2468號
原      告  
即反訴被告  游宗穎  
被      告  
即反訴原告  禾雅國際室內裝修有限公司（原名禾亞國際室內裝
            修有限公司）

法定代理人  李柔瑩（即李柔儀）

上列當事人間請求返還價金事件，經臺灣士林地方法院以111年
度士小調字第360號裁定移送前來，本院於中華民國111年10月4
日言詞辯論終結，判決如下︰
    主      文
被告應給付原告新臺幣捌萬捌仟元，及自民國一百一十一年四月
二十九日起至清償日止，按週年利率百分之五計算之利息。
原告其餘之訴駁回。
訴訟費用新臺幣壹仟元由被告負擔。
反訴原告之訴駁回。
反訴訴訟費用新臺幣壹仟元由反訴原告負擔
本判決第一項得假執行。但被告以新臺幣捌萬捌仟元為原告預供
擔保，得免為假執行。
原告其餘假執行之聲請駁回。
    事實及理由
甲、程序部分：
　　按被告於言詞辯論終結前，得在本訴繫屬之法院，對於原告
    及就訴訟標的必須合一確定之人提起反訴。反訴之標的，如
    專屬他法院管轄，或與本訴之標的及其防禦方法不相牽連者
    ，不得提起，民事訴訟法第259條、第260條第1項定有明文
    。而稱反訴之標的與本訴之標的及其防禦方法有牽連關係者
    ，乃指反訴標的之法律關係與本訴標的之法律關係兩者之間
    ，或反訴標的之法律關係與本訴被告作為防禦方法所主張之
    法律關係兩者之間，有牽連關係而言。即舉凡本訴標的之法
    律關係或作為防禦方法所主張之法律關係，與反訴標的之法
    律關係同一，或當事人雙方所主張之權利，由同一法律關係
    發生，或本訴標的之法律關係發生之原因，與反訴標的之法
    律關係發生之原因，其主要部分相同，均可認兩者間有牽連
    關係（最高法院91年度台抗字第440號裁定要旨參照）。被
    告即反訴原告禾雅國際室內裝修有限公司主張已完整完成設
    計階段並提供超過相對應的設計勞務，依據兩造所簽訂之建
    築物室內裝修-設計委託及工程承攬契約(下稱系爭契約)附
    件的設計階段約定，請求反訴被告支付設計費尾款新臺幣(
    下同)22,000元，核與本訴之標的及其防禦方法有牽連關係
    ，是其提起反訴，核無不合，應予准許，合先敘明。
乙、實體部分：
壹、本訴部分：　　
一、原告主張：原告欲重新裝修門牌號碼臺北市○○區○○街0段000
    號2樓之房，遂與被告於民國109年9月27日簽訂系爭契約，
    約定以2,000,000元至2,500,000元為契約設計費、工程承攬
    相關費用之預算總額，原告分別於109年9月30日、同年10月
    7日各匯款44,000元，共計88,000元，予被告負責人李柔儀
    指定之帳戶，詎被告卻於109年11月7日、同年月17日交付原
    告裝修總價分別為4,310,000元及4,160,000元之工程估價單
    ，與系爭契約內容不符，原告請求被告提供符合系爭契約之
    估價單，被告竟回覆無法達成，被告甚至希望原告增額貸款
    以符合其估價單之預算金額，原告拒絕增加預算，爾後，被
    告遲未交付符合契約之估價單，卻扣留欲修繕之房屋鑰匙並
    要求原告支付第3期款項22,000元，被告以超出預算金額進
    行設計，自不能認已完成設計服務項目內容，被告因可歸責
    於己所致之設計服務給付瑕疵，已重大致不能達使用之目的
    ，違反系爭契約約定，自被告於109年11月17日提出更新的4
    ,160,000元預算的工程估價單後，迄未再收到更新工程估價
    單，被告顯已逾期，被告應給付原告之違約金已達設計服務
    費用總價10%，原告得依系爭契約第18條第2項約定，原告得
    主張解除系爭契約，原告業於110年2月22日寄發存證信函為
    解除契約意思表示，爰依系爭契約及民法第494條、第495條
    第2項規定，請求被告返還已收受之價金88,000元，為此提
    起本件訴訟等語，並聲明：㈠被告應給付原告88,000元，及
    自110年2月22日起至清償日止，按週年利率5%計算之利息。
    ㈡願供擔保，請准宣告假執行。
二、被告則以：雖原告於系爭契約中有提出裝修預算，但原告在
    設計過程中提出的需求與規格，在網路上及市場中皆有一定
    的行情，是相當透明的，原告不應該不知情，被告根據原告
    的需求修改，在設計的第四階段時，仍無法達到原告的預算
    ，被告已清楚的電話告知「請分階段施作」或「降低規格」
    ，遲遲未得到原告的回應，導致雙方無法達成共識，被告已
    依照原告需求來設計，並已完整完成設計階段，並提供超過
    相對應的設計勞務，原告主張被告應返還已受領之設計費用
    88,000元，為無理由等語，資為抗辯，並聲明：㈠原告之訴
    駁回。㈡如受不利判決，願供擔保請准宣告免為假執行。
貳、反訴部分：
一、反訴原告主張：反訴原告已依約完成設計服務範圍中之第三
    階段，有關確認系統平面圖、檢討立面圖及討論建材階段，
    依系爭契約第10條第3項約定，反訴被告應支付設計費尾款2
    2,000元，反訴原告已於110年2月22日以律師函催告反訴被
    告給付設計費尾款並為終止系爭契約之意思表示，為此提起
    反訴等語，並聲明：反訴被告應給付反訴原告22,000元。
二、反訴被告則以：系爭契約之設計服務費用與初估工程承攬相
    關費用，係以2,000,000元至2,500,000元範圍內由反訴原告
    提供設計服務及工程服務，其中之設計服務費用，包含反訴
    原告應提供之整套完整圖、估價單及施工說明書，惟反訴原
    告卻於109年11月7日、同年11月17日交付反訴被告裝修總價
    分別為4,310,000元及4,160,000元之工程估價單，與系爭契
    約內容不符，反訴被告業於110年2月22日依系爭契約第18條
    第1款主張解除契約，反訴被告自無其他給付義務，反訴原
    告主張反訴被告應給付設計費尾款22,000元，為無理由等語
    ，資為抗辯，並聲明：㈠反訴原告之訴駁回。㈡如受不利判決
    ，願供擔保請准宣告免為假行。
參、本院得心證之理由：
一、本訴部分：
　　原告請求被告返還受領之設計費88,000元，則為被告否認，
    並以前詞置辯，茲析論如下：　　
　㈠按因可歸責於債務人之事由，致為不完全給付者，債權人得
    依關於給付遲延或給付不能之規定行使其權利；債權人於有
    第二百二十六條之情形時，得解除其契約；契約解除時，當
    事人雙方回復原狀之義務，受領之給付為金錢者，應附加自
    受領時起之利息償還之，民法第227條第1項、第256條、第2
    59條第2款分別定有明文。
  ㈡又債務人負有依債務本旨為給付之義務，違背債務之本旨為
    給付，即屬不完全給付，依系爭契約第3條明定：「(設計面
    積與範圍及預算)設計面積：約27.5坪。(含前後陽台、衛浴
    )，屋主預算為：200~250萬元，含設計費、工程承攬相關費
    用。工程範圍：依(附件二之階段三)乙方(即被告)提出，經
    甲方(即原告)認可之設計施工圖說文件(含施工圖、估價單
    、施工說明書)施工。」、第6：「(設計服務費用、初估工
    程費用及其他費用)一、甲方應給予乙方設計服務費用共計1
    10,000元(未稅，以下同)，設計服務費應包含附件二所列之
    圖說。⒈設計服務費用應包含⑴由乙方承攬施作時，應包含所
    有的圖面解說及到案場說明費用，甲方不需另外支付圖面解
    說及到案場說明之所有費用。⑵若施工單位有客變圖修改，
    乙方應協助甲方進行客變圖修改確認。⑶乙方對於所完成之
    設計圖說文件，有解圖釋疑之責任。⑷於第三、四階段，應
    提供本案設計委託的整套完整的圖說文件及相關資料給甲方
    。二、初估工程承攬相關費用於《階段四》才可提供。三、設
    計服務費與初估工程承攬相關費用合計金額為200~250萬元
    整。四、其他費用…。」、第10條：「(付款辦理處理)乙方
    如實如期依約而行，則甲方依下所列方式付款：設計服務費
    用之付款約定應依下列規定辦理(如附件二)：一、於《階段
    一》後，甲方應支付設計費40%，簽約金計44,000元。二、於
    《階段二》後，甲方應支付設計費40%，計44,000元。三、於《
    階段三》後，準備進場施工前，甲方應支付設計費20%，計22
    ,000元。」(見臺灣士林地方法院111年度士小調字第360號
    卷第15-16頁，下稱士院卷)，而原告已依約於109年9月30日
    與同年10月7日各給付設計費44,000元，合計88,000元予被
    告，有匯款申請書回條聯可稽(見士院卷第30-31)，且為被
    告所不爭；依上開系爭契約第3條約定，屋主總預算為200~2
    50萬元，含設計費、工程承攬相關費用，亦即原告希望將設
    計及裝修的工程費用控制在不超過2,500,000元內，扣除設
    計費用110,000元後，裝修的工程費用應不得超過2,390,000
    元，而參被告與原告之對話截圖：「(原告)…想先跟您溝通
    一下，我們的預算是設計及工程統包含監工一共抓200萬，
    這樣是否可承作。…(被告)設計含監工抓200萬，是可以的…
    」(見士院卷第57頁)，即被告於接案之初，即知悉原告之總
    預算在2,000,000元，並自陳2,000,000元的預算是可以承作
    ，然觀被告於109年11月7日提出之工程估價單總價為4,311,
    342元(見士院卷第32頁)，於109年11月16日提出之工程估價
    單總價為4,161,884元(見士院卷第44頁)，則被告提出之二
    個版本的工程估價單明顯超出原告的預算太多，且與系爭契
    約約定2,000,000元至2,500,000元之預算金額明顯不符，顯
    見被告未依債務本旨為給付，自屬不完全給付，故原告依不
    完全給付之規定，解除系爭契約並請求被告返還已受領之設
    計費88,000元，洵屬有據。
　㈢至被告辯稱係根據原告的需求提出理想版本，之後再慢慢下
    修云云，然依常情，一般民眾對於裝修工作與內容係屬門外
    漢，所以需要請設計師設計規劃，民眾只能提出預算總額，
    設計師則在預算總額內針對民眾之需求就整個裝俢內容提出
    一最佳設計規劃方案，故被告所稱之理想版設計方案，應該
    是接近且不超過預算總額始得稱之，原告提出之二版工程估
    價單總價分別超出預算1,811,342元(計算式：0000000－0000
    000＝0000000)、1,661,884元(計算式：0000000－0000000＝00
    00000)，實難稱之為理想版，被告希望在超出預算之情況下
    ，原告能夠予以刪減需求至預算總額，亦實難有期待可能性
    ，被告未提出符合預算總額之工程估價單，自屬可歸責。
  ㈣又按遲延之債務，以支付金錢為標的者，債權人得請求依法
    定利率計算之遲延利息；應付利息之債務，其利率未經約定
    ，亦無法律可據者，週年利率為百分之五；給付無確定期限
    者，債務人於債權人得請求給付時，經其催告而未為給付，
    自受催告時起，負遲延責任，其經債權人起訴而送達訴狀，
    或依督促程序送達支付命令，或為其他相類之行為者，與催
    告有同一效力，民法第233條第1項前段、第203條、第229條
    第2項分別有明文規定。又查，原告固於110年2月22日以北
    投文林郵局第00011號存證信函向被告為解除契約並請求被
    告於函到7日內返還設計服務費88,000元之意思表示，亦有
    該有存證信函可查(見士院卷第72-73頁)，然原告未提出證
    據釋明被告於何時受領該存證信函，無法確定被告應返還設
    計服務費之期日，則本件原告之請求，核屬無確定期限之給
    付，自應經原告催告未為給付，被告始負遲延責任。準此，
    原告請求被告給付自起訴狀繕本送達翌日即111年4月29日（
    見本院卷第25頁）起至清償日止，按週年利率5%計算之利息
    ，應予准許，逾此部分之請求，則屬無據，不應准許。
　㈤從而，原告據以提起本訴，請求被告給付88,000元，及自起
    訴狀繕本送達翌日即111年4月29日至清償日止，按週年利率
    5%計算之利息，有理由，應予准許，逾此範圍之請求，為無
    理由，應予駁回。
二、反訴部分：　　
　　反訴原告主張反訴被告應給付設計費尾款22,000元，則為反
    訴被告否認，並以前詞置辯，茲析論如下：
  ㈠反訴原告主張已依約完成設計服務範圍中之階段三，有關確
    認系統平面圖、檢討立面圖及討論建材階段，依系爭契約第
    10條第3項約定，反訴被告應支付設計費尾款22,000元云云
    ，然反訴原告提出之109年11月7日工程估價單總價為4,311,
    342元(見士院卷第32頁)，及於109年11月16日工程估價單總
    價為4,161,884元(見士院卷第44頁)，反訴原告未依債務本
    旨為給付，係屬不完全給付，反訴被告依不完全給付之規定
    ，業已解除系爭契約，已如前述，系爭契約既經反訴被告合
    法解除，兩造各負回復原狀之義務，反訴被告已不負給付反
    訴原告設計費尾款22,000元之義務，故反訴原告請求反訴被
    告給付設計費尾款22,000元，洵屬無據。
　㈡從而，反訴原告據以提起本訴，請求反訴被告給付22,000元
    ，為無理由，應予駁回。　
肆、綜上所述，原告請求被告給付88,000元，及自起訴狀繕本送
    達翌日即111年4月29日至清償日止，按週年利率5%計算之利
    息，有理由，應予准許，逾此範圍之請求，為無理由，應予
    駁回；反訴原告請求反訴被告給付22,000元，為無理由，應
    予駁回。
伍、本件本訴原告勝訴部分係小額程序為被告敗訴之判決，依民
    事訴訟法第436條之20規定，應依職權宣告假執行，並依同
    法第392條第2項之規定，依聲請宣告被告預供擔保，得免為
    假執行。至原告敗訴部分，其假執行之聲請亦失所附麗，應
    併予駁回。
陸、本件事證已臻明確，兩造其餘攻擊防禦方法及證據，核與判
    決之結果，不生影響，爰不一一論列，併此敘明。
柒、訴訟費用負擔之依據：民事訴訟法第78條、79條。按適用小
    額訴訟程序事件法院為訴訟費用之裁判時，應確定其費用額
    ，民事訴訟法第436條之19定有明文，爰依後附計算書確定
    本件訴訟費用額如主文第3、5項所示金額。
中　　華　　民　　國　　111 　年　　10　　月　　21　　日
                  臺北簡易庭  法　官  葉藍鸚
訴訟費用計算書（本訴部分）
項        目             金  額（新臺幣）         備  註
第一審裁判費             1,000元
合        計             1,000元
訴訟費用計算書（反訴部分）
項        目             金   額（新臺幣）
第一審裁判費             1,000元
合        計             1,000元
附錄：
一、民事訴訟法第436條之24第2項：　　
　　對於小額程序之第一審裁判上訴或抗告，非以其違背法令為
    理由，不得為之。
二、民事訴訟法第436條之25：　　
　　上訴狀內應記載上訴理由，表明下列各款事項：
    ㈠原判決所違背之法令及其具體內容。
    ㈡依訴訟資料可認為原判決有違背法令之具體事實。
以上正本係照原本作成。
如不服本判決，須以違背法令為理由，應於判決送達後20日內向
本庭提出上訴狀（須按他造當事人之人數附繕本）。如委任律師
提起上訴者，應一併繳納上訴審裁判費。
中　　華　　民　　國　　111 　年　　10　　月　　21　　日
                              書記官  翁嘉偉